臺灣高雄地方法院民事裁定             100年度小上字第99號
上  訴  人  簡玉昇
被上訴人    李明倫
上列當事人間請求損害賠償事件，上訴人對於民國100年6月30日
本院高雄鳳山庭100 年度鳳小字第241 號第一審判決提起上訴，
本院裁定如下：
    主  文
上訴駁回。
第二審訴訟費用新臺幣壹仟伍佰元由上訴人負擔。
    理  由
一、按小額訴訟事件，對於第一審裁判之上訴，非以其違背法令
    為理由，不得為之；又按上訴狀內應記載上訴理由，表明下
    列各款事項：1.原判決所違背之法令及其具體內容。2.依訴
    訟資料可認為原判決有違背法令之具體事實，民事訴訟法第
    436 條之24第2 項、第436 條之25分別定有明文。次按小額
    事件之上訴程序，不得以民事訴訟法第469 條第6 款之「判
    決不備理由或理由矛盾」為由，指摘原判決為違背法令，蓋
    小額訴訟程序之判決書得僅記載主文，而就當事人有爭執事
    項，僅於必要時得加註理由要領而已（民事訴訟法第436 條
    之18第1 項參照），是小額事件之上訴程序，自不得以「判
    決不備理由或理由矛盾」為由，指摘原判決為違背法令，此
    觀民事訴訟法第436 條之32第2 項僅有準用同法第468 條、
    第469 條第1 款至第5 款之規定，並無準用同法第469 條第
    6 款之規定，亦可明瞭。是上訴狀或理由書應具體指摘原判
    決有何不適用法規或適用法規不當之情形，並揭示該法規之
    條項或其內容；若係成文法以外之法則，應揭示該法則之旨
    趣；倘為司法院解釋或最高法院之判例，則應揭示該判解之
    字號或其內容；如依民事訴訟法第469 條第1 款至第5 款所
    列情形為理由時，其上訴狀或理由書應揭示合於該條款之事
    實（最高法院71年度台上字第314 號判例意旨參照）。又上
    訴狀或理由書如未依此項方法表明，或其表明者，顯與上開
    條文規定之情形不合時，即難認已對判決之違背法令有具體
    之指摘，其上訴自難認為合法（最高法院89年度台上字第24
    69號裁定意旨參照），不得謂已合法表明上訴理由，即認其
    上訴為不合法，應以裁定駁回（最高法院73年度第8 次民事
    庭會議決議參照）。
二、上訴意旨略以：
  (一)學分費部分：每學期學分及格最低門檻是60分，成績計算方
    式可能以期末報告代替期末考，期末報告成績占很大比重。
    背包遭竊致上訴人無法以整學期上課抄寫筆記成績或期末報
    告作為拿學分之助力，何以原審認筆記報告講義遭竊與學分
    並無關連性。
  (二)車牌號碼S7-9230 自用小客車（下稱系爭自小客車）換鎖費
    用部分：系爭自小客車雖係上訴人父親所購買，目前登記於
    上訴人阿姨名下，然系爭自小客車係上訴人每天開車上學之
    交通工具，當天車輛使用者確係上訴人。因上訴人背包遭竊
    導致該自小客車鎖在學校，事發後兩個多月被上訴人遲未賠
    償上訴人換鎖損失，上訴人不得已於民國98年9 月18日至明
    春汽車電器有限公司更換汽車鎖，換鎖費用亦由上訴人支付
    ，原審何以未查明上開情事逕認上訴人無法證明其實質上受
    有損害而為判決。
  (三)租屋處換鎖費用部分：上訴人因背包遭竊而遺失租屋處鑰匙
    ，上訴人即向房東承諾只要獲得賠償即馬上幫房東更換門鎖
    ，該租屋處目前確實尚未更換門鎖，原判決固以上訴人未實
    際支出，認上訴人不得請求換鎖之費用，然租屋處鑰匙至今
    尚未尋獲，日後租屋處遭竊應由誰負責。
  (四)精神慰撫金部分：本件確實因被上訴人一時貪念，造成上訴
    人莫大困擾與損失。調閱監視器畫面，期末考之資料筆記僅
    能向借用別人等，耗費精神及時間不知如何估計。背包遭竊
    後除身無分文需向同學借錢借車外，還面臨筆記遺失無法繳
    交等壓力，且上訴人於警局製作筆錄、出庭及法律諮詢多次
    請假，亦致生活作息及課業受到很大影響，兩年訴訟期間繁
    複出庭之壓力與不平，非今日可以表達。上訴人因此耗費精
    神、時間、課業損失無法估算，而向被上訴人請求精神賠償
    。
三、經查，依據上訴人上訴理由，並未具體指明原判決有何不適
    用法規或適用何法規不當，或有民事訴訟法第469 條第1 款
    至第5 款所稱當然違背法令之情事，及符合該條款要件之具
    體事實。依上開說明，本件上訴即非合法，應予駁回。
四、再按於小額訴訟之上訴程序，法院為訴訟費用之裁判時，應
    確定其費用額，民事訴訟法第436 條之19第1 項、第436 條
    之32第1 項定有明文。本件第二審裁判費用為1,500 元，應
    由上訴人負擔，爰併為裁定如主文第2 項所示。
五、據上論結，本件上訴為不合法，依民事訴訟法第436 之32第
    1 項、第2 項、第436 條之19第1 項、第444 條第1 項前段
    、第95條、第78條，裁定如主文。
中    華    民    國  100     年    9     月    27    日
                  民事第二庭    審判長法  官  朱玲瑤
                                      法  官  楊詠惠
                                      法  官  陳宛榆
以上正本係照原本作成。
本裁定不得抗告。
中    華    民    國  100     年    9     月    27    日
                                      書記官  周耿瑩